臺灣板橋地方法院刑事裁定　　　　　　　　　　　　　八十九年度自字第三八九號
　　自　訴　人　乙　○
　　代　理　人　甲○○
　　被　　　告　丁○○
　　輔　佐　人　戊○○
右列被告因竊佔案件，經自訴人提起自訴，本院裁定如左：
    主  文
自訴駁回。
    理  由
一、按法院或受命法官於自訴案件第一次審判期日前訊問及調查結果，如認為案件有
    刑事訴訟法第二百五十二條至第二百五十四條之情形者，得以裁定駁回其自訴，
    同法第三百二十六條第三項定有明文。
二、本件自訴意旨略以：被告丁○○於民國八十九年七月十日買受自訴人所有坐落台
    北縣土城市○○街六巷八號房地，雙方買賣契約第三條第三款明定：「尾款一次
    付清，乙方交屋」，惟被告並未交付尾款，即擅自進住該屋，因認被告涉犯刑法
    第三百二十條（自訴狀誤為第三百二十一條）第二項竊佔罪云云。
三、按刑法第三百二十條第二項之竊佔罪，必須行為人基於竊佔之犯意，意圖為自己
    或第三人不法之利益，而竊佔他人之不動產，即須將他人不動產，基於法律上不
    應取得享有之利益之意思，趁人不知之際，以和平方法，私擅佔據歸於自己或第
    三人支配之下，而侵害他人支配權者，始克相當。自訴人固提出與被告間之「不
    動產買賣契約書」、「借屋裝修同意書」及存證信函為證，並陳稱：本件買賣契
    約總價新台幣（下同）二百五十萬元，現權狀已交給被告，房屋也已過戶給被告
    ，但因被告尚有尾款三萬元未付，因此並未交屋，依此認為被告搬入系爭房屋係
    竊佔云云。惟訊據被告則堅決否認有何竊佔犯行，辯稱已經付清尾款，自訴人業
    已交屋，係經自訴人之同意始取得鑰匙，搬入系爭房屋後發現漏水現象，因自訴
    人並未依契約約定進行修繕，房屋尚在漏水，故扣留三萬元修繕費用以謀保障，
    待自訴人依約修繕，自然願意給付等語（八十九年十月三十一日訊問筆錄），另
    提出房屋漏水照片為證。經查，依本件自訴人與被告間之買賣契約第三條所示，
    雙方係約定：買賣總價款為二百五十萬元，於簽約時被告應支付十五萬元，於八
    十九年七月十日再支付十五萬，同時自訴人應交付產權移轉文件並用印，尾款二
    百二十萬，於扣除自訴人銀行貸款及私人貸款外，餘款被告應一次付清，同時自
    訴人交屋。另於約款末附註：「房屋紗窗換新，屋頂防水由乙方（即自訴人，下
    同）負責修復，屋內陽台漏水由乙方負責修復」。自訴代理人亦自承「簽約時房
    子並沒有漏水，但是有點潮濕」、「他（被告）只跟我說水管不通」、「第二次
    簽的契約書有說明只要做廚房的後方部分」、「被告要求我們修繕我們也有請師
    傅做了」，修水管是在交尾款的前一星期的時候（八十九年十一月十四日訊問筆
    錄），已見雙方於簽約、付款之時，被告對系爭房屋確有修繕之請求。另證人即
    自訴人委任簽約代書丙○○亦證稱：「當時第一次簽約時並沒有談到此事，第二
    次時他們才有談到房子漏水的問題，所以改簽卷內的契約書（不動產買賣契約書
    ），第一份契約書經雙方同意已經廢棄，因為第一次沒有房子漏水的說明」。被
    告當時確實有表示未修繕完成不願意付三萬元，當時被告之夫戊○○有說只要下
    雨不漏水就願意付款。「後來被告有打電話給我說陽台後方也有漏水，我有打電
    話給自訴代理人」，「被告確實有打電話給我，說水管壞了。當時應該是今（八
    十九）年十月份的時候」。「是在修理水管時我去看才知道他們搬進去住，自訴
    代理人當時應該也知道」，「雙方就是漏水問題才起爭執」等情（八十九年十一
    月十四日訊問筆錄），參互以觀，系爭房屋買賣契約尾款原係二百二十萬元，並
    約定房屋漏水應由自訴人負責修復，則被告所辯已一次繳清尾款，自訴人實已交
    屋，係經自訴人同意後取得鑰匙進住，因進住後發現漏水，僅扣留部分金額以待
    房屋修繕等情，尚非絕不可信。另依證人所證情節，可知被告確曾就房屋漏水之
    情形通知修復，而自訴人當時亦受通知，另依自訴人自承於被告繳交尾款至少一
    週前已知悉房屋有漏水情形，於本院訊問時，就雙方是否因漏水問題而起爭執之
    疑問亦不回答（八十九年十一月十四日訊問筆錄），足認被告所辯因房屋漏水而
    要求自訴人修繕，惟均未獲適當處理、遲未解決，因此扣留三萬元未付，並無竊
    佔犯意等情，應堪採信；再依本件系爭房屋尾款達二百二十萬元，被告未付清者
    僅為三萬元，所佔系爭房屋總價款二百五十萬元之比例甚微、於八十九年六月十
    二日已經自訴人同意進入裝修系爭房屋，至同年十月份始搬入進住，亦難據此認
    定被告係有意圖為自己不法利益竊佔他人不動產之犯意，因此故意拖欠尾款。是
    依自訴人上開自訴意旨及提出之證據，僅執被告尚有三萬元未付為違約行為等情
    ，尚不足憑以認定自訴人對系爭房屋之支配權受有侵害。本件顯純屬雙方間民事
    債務不履行糾紛事件，本應以民事程序救濟，方為正途，尚難僅以被告仍有欠款
    ，即率爾認定被告雖繳清大部分房款後，搬入業已過戶於自己名下之房屋，仍屬
    有為自己不法利益之竊佔意圖。此外，復查無其積極證據證明被告丁○○確有自
    訴人所指之竊佔或其他犯行，是本件不能證明被告犯罪，其犯罪嫌疑顯屬不足。
    依照首開說明，本件自訴應予駁回。
據上論結，應依刑事訴訟法第三百二十六條第三項、第二百五十二條第十款，裁定如
主文。
中      華      民      國    九十一    年      一      月      十      日
                                    臺灣板橋地方法院刑事第五庭
                                        法  官  王  偉  光
右正本證明與原本無異
如不服本裁定應於送達後五日內向本院提出抗告狀
                                        書記官  陳  怡  君
中      華      民      國    九十一    年      一      月     十五     日
